【裁判字號】    89,交上易,1205
【裁判日期】    890928
【裁判案由】    過失傷害
【裁判全文】
臺灣高等法院臺南分院刑事判決        八十九年度交上易字第一二五號  Ａ
      上  訴  人
      即  被  告  乙  ○  ○
      選任辯護人  楊  丕  銘
右上訴人因過失傷害案件，不服臺灣嘉義地方法院八十八年度交易字第二八四號中華
民國八十九年三月二十日第一審判決（起訴案號：臺灣嘉義地方法院檢察署八十八年
度偵字第五三二五號），提起上訴，本院判決如左：
      主      文
上訴駁回。
      事      實
一、乙○○以駕駛自用小貨車為人修理及販賣電器為業，係從事駕駛業務之人，於民
    國八十八年五月五日晚上七時二十五分許，駕駛車牌號碼ＳＡ─五一二九號自用
    小貨車，沿嘉義市○○路由北往南方向行駛，行經嘉義市○○路○段與大同路之
    交岔路口時，其應注意汽車行駛至交岔路口轉彎後，左行車應暫停讓右方直行車
    先行，且依當時情形又無不能注意之情事，竟疏未注意，於自世賢路二段右轉大
    同路後，未暫停讓右方直行車先行，即貿然直行通過上開交岔路口，適有同向無
    照行駛亦疏未注意車前狀況之少年黃坤德（七十一年七月二十六日生）騎乘車牌
    號碼ＷＧＶ─九八六號之輕型機車直行駛至上開交岔路口，乙○○一時煞避不及
    ，其所駕駛之上開自用小貨車右前門靠近保險桿處與黃坤德所騎乘之上開輕型機
    車相撞，致黃坤德人車倒地，因此受有頭部外傷、顱內出血併左側肢體偏癱之重
    大不治之重傷害。黃坤德於犯罪後未被發覺前向嘉義市交通隊警員郭嘉昇自首而
    接受裁判。
二、案經黃坤德之母甲○○訴由嘉義市警察局第一分局報請臺灣嘉義地方法院檢察署
    檢察官偵查起訴。
      理      由
一、訊據上訴人即被告乙○○坦承其於上開時、地駕駛上開自用小貨車與被害人黃坤
    德所騎乘之上開輕型機車發生交通事故，致被害人受傷等事實，惟辯稱：當時其
    不是去工作，係下班要去打球，其駕駛自用小貨車由快車道右轉時有在安全島停
    一下，其右轉彎已經到行人穿越道才發現被害人車子，被害人從後方撞過來，其
    沒有辦法作反應，直行車輛應讓轉彎車先行，其無過失，診斷證明書提到被害人
    目前病情穩定，於身體或健康無重大不治之情形，關於語言係統並沒有全部喪失
    ，只是減損功能，四肢部分有輔助器可行走云云。經查：
（一）被告供認於右揭時、地駕車與被害人所騎乘之機車發生交通事故，致被害人受
      傷等情，核與被害人於原審審理時指述之情節大致相符，並有道路交通事故調
      查報告表一份、現場照片十二張、行政院國軍退除役官兵輔導委員會嘉義榮民
      醫院出具之驗傷診斷書一份附於警訊卷（第一頁、第七頁至第十二頁）及該院
      出具之診斷證明書（第二八頁）一份附於偵查卷可稽。
（二）被告雖辯稱：發生交通事故當時，其不是去工作，係下班要去打球云云，惟從
      前開現場照片中被告所駕自小貨車上所載物品，似非下班後要去打球，且亦無
      積極證據足資證明其係下班後要去打球。被告於本院調查時坦承其駕駛自用小
      貨車為人修理及販賣電器為業，按刑法上所謂業務，係指個人基於其社會地位
      繼續反覆所執行之事務，其主要部分之業務固不待論，即為完成主要業務所附
      隨之準備工作與輔助事務，亦應包括在內，此有最高法院七十七年台上字第一
      五五０號判例要旨可資參照，被告雖係以修理及販賣電器為業，然被告於為客
      戶修理及販賣電器時，均需駕駛上開自用小貨車等情，業據被告於警訊時及原
      審審院審理時供明在卷（見警卷第三頁背面、原審卷第九頁背面），揆諸前揭
      判例要旨，被告雖係以修理及販賣電器為其主要業務，然其為修理及販賣電器
      而駕駛上開自用小貨車之事務，自屬為完成其主要業務所附隨之準備工作，亦
      為其個人基於社會地位繼續反覆所執行之業務，故被告係從事駕駛業務之人，
      應堪認定。
（三）被害人確因本件交通事故受有頭部外傷、顱內出血併左側肢體偏癱等傷害，此
      有前開嘉義榮民醫院診斷證明書（見偵查卷第二八頁）可參，被害人所受頭部
      外傷、顱內出血併左側肢體偏癱之傷害，於八十八年五月五日發生本件交通事
      故後，迄今仍須進行長期復健及門診治療，經本院於八十九年八月二十二日以
      八十九南院敬刑興字第一三九二四號函，向嘉義市財團法人天主教聖馬爾定醫
      院查詢被害人現復健後傷勢如何？有無肢體喪失功能或其他於身體、健康有重
      大不治情形？據該院函覆：「患者因民國八十八年五月間車禍致腦部外傷，於
      民國八十九年五月二十九日起間續至本院接受復健治療，目前仍繼續治療中，
      其目前情形如下：患者神志清楚，左半側嚴重痙攣型偏癱，左下肢有短腿金屬
      型護木，使用四腳拐仗可獨立行走，但距離不遠。其日常生活大抵可獨立完成
      ，但動作甚慢，故常須他人幫忙。其語言發聲有嚴重構音不清。目前病情穩定
      ，於身體或健康無重大不治情形。但其神經學上的症狀恢復機會甚微，屬於終
      身殘障。」等語，有該院八十九年九月四日（八九）惠醫字第０八二０號函所
      附診斷證明書一份附於本院卷可按，被害人之一肢以上之機能及語能雖未達毀
      敗之程度，惟被害人左半側嚴重痙攣型偏癱，左下肢有短腿金屬型護木，使用
      四腳拐仗可獨立行走，但距離不遠，其神經學上的症狀恢復機會甚微，屬於終
      身殘障，應屬刑法第十條第四項第六款所規定之於身體有重大不治之重傷害。
      上開診斷證明書所指「於身體或健康無重大不治情形」云云，應係不諳法律用
      語所為答覆，蓋被害人所受傷害，在神經學上之症狀，恢復機會甚微，當屬身
      體及健康重大不治之重傷害，併此敘明。
（四）按汽車行駛至交岔路口時，如同為直行車或轉彎車者，左方車應暫停讓右方車
      先行，道路交通安全規則第一百零二條第一項第二款後段定有明文。經查，被
      告為汽車駕駛人，於上揭時、地駕車行經上開路段時，自應遵守前揭道路交通
      安全規則之規定，暫停讓右方車先行，而本件交通事故發生時雖係雨天，然夜
      間有照明，其所行經之路面濕潤而無缺陷、無障礙物，且視距良好，行車管制
      號誌動作正常，應無不能注意之情事，應注意並能注意竟疏未注意，違反前揭
      規定，疏未暫停讓右方車輛先行，即貿然直行通過上開交岔路口，致其所駕上
      開自用小貨車前門靠近保險桿處與被害人所騎乘之上開輕型機車相撞，使被害
      人受有上開重傷害，被告行為顯有過失，而被害人騎乘上開輕型機車行經上開
      交岔路口時，亦疏未注意車前狀況，違反道路交通安全規則第九十四條第三項
      規定，亦有過失。本件交通事故之責任，於偵查中經送臺灣省嘉雲區車輛行車
      事故鑑定委員會鑑定結果，認為「一、乙○○駕駛自小貨車，右轉彎車為未讓
      右側慢車道直行之車輛先行，為肇事原因。二、黃坤德：無肇事因素。（惟無
      照駕車有違規定）」，有該會八十八年十月十一日嘉鑑字第八八八一三號函及
      函附之鑑定意見書各一份附於偵查卷（第三一頁）可稽。再經原審法院送臺灣
      省車輛行車事故覆議鑑定委員會覆議鑑定結果，認為「一、乙○○於雨夜駕駛
      自用小貨車，行經號誌路口轉彎後直行未讓右方直行車先行，為肇事主因，二
      、黃坤德於雨夜無照（未達考照年齡）駕駛輕機車，行經號誌路口未注意車前
      狀況，為肇事次因。」，亦有該會八十九年二月二十二日府覆議字第八八一八
      一五號函及函附之覆議意見書各一份附於原審卷（第二三頁）可按。上開鑑定
      意見與覆議意見不完全一致，惟上開覆議意見與本院認定之結果相同，自以覆
      議意見為可採。被告辯稱其駕駛自用小貨車由快車道右轉時有在安全島停一下
      ，其右轉彎已經到行人穿越道才發現被害人車子，被害人從後方撞過來，其沒
      有辦法作反應，直行車輛應讓轉彎車先行，其無過失云云，茍被告所駕自用小
      貨車由快車道右轉時有在安全島暫停，注意看清前後左右有無來車，其必定可
      看到被害人騎乘機車自右側駛來，被害人騎乘機車至上開交岔路口時，如被告
      所駕車已右轉彎到達行人穿越道，被害人所騎乘之機車應該會撞及被告所駕自
      用小貨車之後方，惟從前開現場照片中被告所駕車觀之，被害人所騎乘之機車
      係撞及被告所駕車之前門靠近前面保險桿處，足見被告駕車至上開交岔路口時
      ，未暫停讓右方直行車先行，即貿然直行通過上開交岔路口，致與被害人所騎
      乘機車相撞，其駕車有過失甚明。被害人對於本件交通事故之發生雖與有過失
      ，然被告行為既有過失，仍不能解免被告刑責，且被害人所受上開重傷害係因
      本件交通事故所致，則被告之過失行為與被害人所受之重傷害結果間，顯有相
      當因果關係。
（五）綜上所述，被告所辯為卸責之詞，不足採信，事證明確，被告業務過失致重傷
      害之犯行堪以認定。
二、核被告所為，係犯刑法第二百八十四條第二項後段之業務過失致重傷罪。被告於
    犯罪後未被發覺前，在上開肇事現場，向證人即至現場處理本件交通事故時尚不
    知肇事者為誰之嘉義市交通隊警員郭嘉昇，自首其為本件交通事故之肇事者而接
    受裁判，此業經證人郭嘉昇於原審審理時證述無訛，應依刑法第六十二條前段規
    定，減輕其刑。原審以被告罪證明確，適用刑法第二百八十四條第二項後段、第
    六十二條前段，罰金罰鍰提高標準條例第一條前段之規定，並審酌本件交通事故
    之發生原因、被告過失程度、被害人就本件交通事故之發生亦與有過失、迄今雖
    尚未與告訴人甲○○達成民事和解，然業將強制第三人責任險新台幣一百萬元賠
    償予被害人，並支付部分醫藥費用、所生危害及其犯後飾詞狡辯，不知悔改之態
    度等一切情狀，判處處有期徒刑十月，認事用法均無違誤，量刑亦妥適，被告上
    訴否認本件交通事故其有過失云云，為無理由，應予駁回。
據上論結，應依刑事訴訟法第三百六十八條，判決如主文。
本案經檢察官李傳來到庭執行職務。
中    華    民    國      八十九      年      九      月      二十八    日
                                  臺灣高等法院臺南分院刑事第二庭
                                      審判長法官  游    明    仁
                                            法官  林    永    茂
                                            法官  陳    清    溪
右正本證明與原本無異。
不得上訴。
                                      法院書記官  嚴    巧    花
中    華    民    國      八十九      年      九      月      三十      日
附錄本判決論罪科刑法條：
刑法第二百八十四條地二項
從事業務之人，因業務上之過失傷害人者，處一年以下有期徒刑、拘役或一千元以下
罰金。致重傷者，處三年以下有期徒刑、拘役或二千元以下罰金。


司法院資訊處製作；財團法人民間司法改革基金會備份。
